臺灣臺中地方法院民事裁定　九十四年度繼字第一七七號
　　聲　明　人　　甲○○
　　即　繼承人　　乙○○
右聲明人等聲明拋棄繼承權事件，本院裁定如左：
    主      文
聲明駁回。
程序費用由聲明人負擔。
    理      由
一、本件聲請意旨略以：被繼承人丙○○不幸於民國九十三年九月二日死亡，聲明人
    甲○○、乙○○均為被繼承人丙○○之姐，被繼承人之配偶邱美菊已離異，其第
    一、二順序之繼承人均拋棄繼承，並鈞院准予備查在案。聲明人等自願拋棄繼承
    權，爰依民法第一千一百七十四條之規定聲請核備等語。並提出戶籍謄本、繼承
    系統表、繼承拋棄書及印鑑證明等件為證。
二、按繼承人拋棄其繼承權，應於『知悉』其得繼承之時起二個月內以書面向法院為
    之，民法第一千一百七十四條第一項、第二項前段定有明文。是繼承人之拋棄繼
    承權，應於知悉其得繼承之時起二個月內，以書面向法院為之。其規定拋棄繼承
    應於「知悉其得繼承之時起二個月內以書面向法院為之」之立法意旨，無非使繼
    承之法律關係藉短期除斥期間早臻確定，以保護被繼承人之債權人，並求慎重。
    是繼承權之拋棄為要式行為，屬強制規定，如逾期不向法院為拋棄繼承，即非合
    法，而不生拋棄之效力。再者，民事訴訟法第一百六十二條第一項所謂應扣除在
    途期間之法定期間，係指同法所規定訴訟關係人應為一定訴訟行為之期間而言（
    最高法院四十三年臺上字第八五○號判例參照）拋棄繼承性質上屬於非訟事件，
    亦無在途期間適用之餘地。
三、又按非訟事件，應依非訟事件程序處理，法院僅須形式上審查是否符合非訟事件
    程序上之要件，無需為實體上之審查，是關於向法院為表示拋棄之人是否為繼承
    人？其與被繼承人之關係如何？知悉得繼承之年月日？有無以書面通知因其拋棄
    而應為繼承之人或有不能通知之情形等等，雖依非訟事件法第十六條規定，得依
    職權調查事實及必要之證據。然向法院為拋棄繼承之表示，既為非訟事件，法院
    僅須為『形式審查』，依當事人提出或法院職權形式調查所得之證據，就拋棄繼
    承權之聲明、撤回，或聲明人非繼承人、已逾拋棄繼承之時間，依法即須予以駁
    回，倘聲請人或利害關係人對之有所爭執，應循民事訴訟程序訴請法院為實體上
    之裁判，以謀解決，非訟事件法院不得於該非訟事件程序中為實體上之審查及裁
    判（最高法院九十年度臺抗字第六九號判決參照）。再按繼承人拋棄其繼承權，
    應於知悉其得繼承之時起二個月內以書面向法院為之，民法第一千一百七十四條
    第一項、第二項前段規定甚明。又法定繼承人之繼承權如經合法拋棄，依法即溯
    及於繼承開始時發生效力，至於法院就繼承人拋棄繼承之聲明，准予備查，僅有
    確認之性質，非謂拋棄繼承之意思表示經法院准予備查後始生效力。第三順位繼
    承人即再抗告人○於九十二年十月二十二日收到第二順位繼承人○○所寄之存證
    信函，該存證信函表明「因本人拋棄繼承後，○依法應成為繼承人」等語，○○
    並於九十二年十月二十四日向台南地院聲明拋棄繼承，應認再抗告人○當時即已
    知悉取得繼承權，乃再抗告人竟遲至九十三年一月二十九日始向法院為拋棄繼承
    之意思表示，顯已逾法定二個月期限，其聲明拋棄繼承，於法不合（最高法院九
    十三年度台抗字第五七八號參照）。
四、經查，本件拋棄繼承人之被繼承人丙○○係於九十三年九月二日死亡，且被繼承
    人之配偶邱美菊已離異，有除戶戶籍謄本附卷可按。又被繼承人之第一、二順序
    之繼承人均已拋棄繼承，並經本院准予備查在案，此業經依職權調閱本院九十三
    年度繼字第一四四二號、第一五八二號卷宗核閱屬實。查，聲明人等均為被繼承
    人之姐，為被繼承人之第三順序繼承人，渠等於九十四年一月十九日以書面向本
    院為拋棄繼承意思表示，嗣經本院依職權函中華郵政股份有限公司臺中英才郵局
    ，查明聲明人等究係於何時收受前順位繼承人所寄發之拋棄繼承通知之存證信函
    一節，經該郵局略覆以：「九十三年十一月十五日於本局交寄之第二七六三一號
    存證信函，均於同年十一月十六日妥投予甲○○、乙○○」等情，此有該郵局九
    十三年三月七日之回函一份在卷可稽。是依上揭規定，聲明人等既已於九十三年
    十一月十六日年收受前順位拋棄繼承人寄發之拋棄通知，惟渠等竟遲至九十四年
    一月十九日始具狀向本院聲明拋棄繼承，顯逾二個月之期限，聲明人等之拋棄繼
    承於法不合，應予駁回。
五、依非訟事件法第八條第一項前段，裁定如主文。
中　　　華　　　民　　　國　　九十四　　年　　　三　　　月　　　十一　　日
                                 臺灣臺中地方法院家事法庭
                                     法   　 官　　 楊  熾  光
右為正本係照原本作成
如對本裁定抗告須於裁定送達後十日內向本院提出抗告狀
中　　　華　　　民　　　國　　九十四　　年　　　三　　　月　　　十一　　日
                                     法院書記官
